臺灣高等法院民事判決
111年度上易字第91號
上  訴  人  陳永倩    
被  上訴人  阮宜惠   
            王智明    

上列當事人間請求侵權行為損害賠償事件，上訴人對於中華民國
110年11月29日臺灣士林地方法院110年度訴字第1290號第一審判
決提起一部上訴，本院於111年9月6日言詞辯論終結，判決如下
：
    主  文
上訴駁回。
第二審訴訟費用由上訴人負擔。
    事實及理由
一、上訴人主張：伊與被上訴人王智明(下逕稱其名)為夫妻關係
    ，婚姻關係現仍存續中。於民國110年3月19日晚間9時46分
    許，伊至新北市○○區○○○路000號「○○○○○」，看到王智明穿
    著拖鞋在彩券行櫃檯顧店，被上訴人阮宜惠(下逕稱其名，
    上2人合稱被上訴人)則身穿家居服、拖鞋，手抱被上訴人所
    生之子（經王智明於109年8月13日認領）自店內房間走出，
    店內有小孩螃蟹車、外出推車及尿布（下稱小孩用品），房
    間門口亦有被上訴人與小孩之外出鞋、拖鞋、外套等物品（
    下合稱衣物），足認被上訴人於該日有在該彩券行同居，而
    共同侵害伊之配偶身分法益，爰依民法第184條第1項前段、
    第185條第1項前段、第195條第1項前段、第3項規定，請求
    被上訴人應連帶給付伊精神慰撫金新臺幣（下同）50萬元，
    並加計自起訴狀繕本送達翌日起算之法定遲延利息（上訴人
    逾上開部分之請求，經原審判決上訴人敗訴，未據其聲明不
    服，已經確定，非本院審理範圍，茲不贅述)。
二、被上訴人則以：伊等並無於上訴人所指時、地同居，○○○○○
    店內有小孩用品，係因雇主同意阮宜惠可邊上班邊照顧小孩
    ，王智明則是當天下班後才到該彩券行等語，資為抗辯。
三、上訴人原審起訴聲明：被上訴人應連帶給付上訴人200萬元
    。原審判決上訴人全部敗訴，上訴人不服，提起一部上訴，
    於本院上訴聲明：㈠原判決關於駁回上訴人後開第二項請求
    部分廢棄。㈡上開廢棄部分，被上訴人應連帶給付上訴人50
    萬元，及自起訴狀繕本送達翌日起至清償日止，按年息5%計
    算之利息。被上訴人於本院均答辯聲明：上訴駁回。　
四、查上訴人與王智明於100年7月11日辦理結婚登記，現婚姻關
    係仍存續中，及被上訴人前於107年12月25日至108年2月11
    日之某日，合意發生性交行為而為通姦及相姦，經上訴人訴
    由臺灣士林地方檢察署檢察官偵查起訴，經原審法院於109
    年2月24日以108年度易字第641號刑事判決各判處有期徒刑
    各4月，如易科罰金以1,000元折算1日，嗣已確定並經被上
    訴人易科罰金執行完畢等情，為被上訴人所不爭執，並有上
    開刑事判決在卷可證（見本院卷第131至145頁）。
五、上訴人主張被上訴人於110月3月19日在○○○○○同居而共同侵
    害其配偶身分法益，依侵權行為之法律關係，請求被上訴人
    連帶給付精神慰撫金50萬元本息，則為被上訴人否認，並以
    前詞置辯。本院判斷如下：
　㈠按因故意或過失，不法侵害他人之權利者，負損害賠償責任
    。故意以背於善良風俗之方法，加損害於他人者，亦同。又
    數人共同不法侵害他人之權利者，連帶負損害賠償責任，民
    法第184條第1項、第185條第1項前段分別定有明文。再者，
    不法侵害他人之身體、健康、名譽、自由、信用、隱私、貞
    操，或不法侵害其他人格法益而情節重大者，被害人雖非財
    產上之損害，亦得請求賠償相當之金額。前項規定，於不法
    侵害他人基於父、母、子、女或配偶關係之身分法益而情節
    重大者，準用之，此為同法第195條第1項前段、第3項所明
    定。而婚姻乃男女雙方以終身共同生活為目的而締結之身分
    契約，夫妻之一方對於婚姻關係之完整享有人格利益，故於
    婚姻關係中，當事人間互負有貞操、互守誠信及維持圓滿之
    權利與義務，此種利益即民法第195條第3項所稱之「基於配
    偶關係之身分法益」。近年我國司法實務就所謂「侵害配偶
    關係所生身分法益之行為」，多有不以通姦行為為限之見解
    ；惟仍需有直接、間接證據足以證明夫妻任一方與他人間存
    有逾越朋友交遊等一般社交行為之不正常往來，且其行為已
    逾社會一般通念所能容忍之範圍，而達破壞婚姻共同生活之
    圓滿安全及幸福之程度，始足當之。次按當事人主張有利於
    己之事實者，就其事實有舉證之責任，民事訴訟法第277條
    定有明文。又負有舉證責任之當事人，若未能證實自己主張
    之事實為真實，縱然他方就其抗辯事實即令不能舉證，或其
    所舉證據尚有疵累，亦應受敗訴之判決（最高法院17年上字
    第917號判決意旨參照）。
　㈡上訴人主張被上訴人共同侵害其配偶身分法益，無非以其於1
    10年3月19日晚間9時46分許，在○○○○○看到王智明穿著拖鞋
    在櫃檯顧店，阮宜惠則身穿家居服、拖鞋，手抱兩人所生之
    子自店內房間走出，店內有小孩用品，房間門口亦有被上訴
    人與小孩之衣物為其論據，並提出錄音錄影光碟及其譯文、
    畫面翻拍照片、現場照片等件為證，惟查：
　⒈上訴人提出錄音錄影光碟經原審於110年11月15日勘驗結果，
    共有6段影片，其內容分別為：
　  ⑴上訴人與其母親一起走入彩券行，上訴人母親說：「他們
      有攝影，我們行的正、坐的正，怎麼怕他攝影！」，但是
      之後聽不太清楚是在說什麼話。上訴人接著說「他們動不
      動會打人，還是那個」就直接走出去。
　　⑵上訴人與其母親又進入彩券行，上訴人說：「要好好慎選
      ，就是他們兩個，逼的我們母女四人無法生活，好好慎選
      ，做公益也要做對地方」。阮宜惠說：「謝謝你、謝謝你
      」，上訴人與其母親又走出彩券行。
　　⑶（有一男客人進入彩券行）上訴人說：「這是小三的彩券
      行喔，破壞人家家庭，逼得我們母女沒辦法生活喔，然後
      自己在這邊這樣子，會不會太過份一點，為什麼要讓我們
      母女沒辦法生活，你們可以生活成這樣子，公平嗎？還想
      要動手逼我們走，掃地掃到門口，你們這裡有攝影機，你
      講啊」，被上訴人王智明說：「讓她繼續演戲」，上訴人
      說：「我沒有演戲啊，攝影機調出來看，演什麼戲！」。
　　⑷上訴人在彩券行門口及裡面，來回走路並拍手說：「小三
      的店、小三的店」，並對其母親說：「沒有啊，我講話大
      聲而已」。
　　⑸上訴人在櫃檯對王智明說：「民事賠償繼續來啊、民事賠
      償繼續來啊」，王智明說：「不要理他」，上訴人並走到
      門口說：「這是小三的狐狸店，他們開彩券行，他們沒有
      殘障，怎麼開彩券行」，其母親則在店內櫃檯前走路。
　　⑹畫面中只見2名警察和上訴人及其母親在講話，但是聽不清
      楚他們在說什麼。
　　此經原審製有勘驗報告在卷可證（見原審訴字卷第106至107
    頁），且為兩造所不爭執，參以依上訴人於本院所提錄音譯
    文（見本院卷第29頁）及彩券行內所拍現場照片（見本院卷
    第31至66頁），雖足認被上訴人於110年3月19日晚間有互相
    交換輪流手抱其等之子，及王智明曾站在阮宜惠身旁，以右
    手掌碰觸阮宜惠之左上臂，以阻隔其上前靠近上訴人，然尚
    非屬表達情愛之特別親密、曖昧舉動，是上訴人所提上開證
    據，尚不足以證明被上訴人於該日在○○○○○有何逾越男女分
    際之不正常互動行為，是其主張被上訴人有於上開時、地共
    同不法侵害其配偶身分法益云云，自無足採信。
　⒉雖○○○○○門口徵人啟事所留電話為阮宜惠之手機號碼，且彩券
    行內有小孩用品、被上訴人及小孩衣物，惟查○○○○○登記負
    責人為劉政奇（見原審訴字卷第138頁），且阮宜惠是否為○
    ○○○○之老闆、被上訴人是否具有公益彩券經銷商、代理人之
    資格，雖與被上訴人財力、資力、身分地位有關，但與其等
    是否有上訴人所指於110年3月19日在○○○○○同居，而為共同
    侵害上訴人配偶身分法益之行為無關，又上開時、地阮宜惠
    係邊工作邊照顧襁褓中之幼子，參以上訴人對被上訴人於10
    7年至110年12月間，在桃園市○○區○○○路000之0號11樓（下
    稱○○住處）同居，及110年8月31日離開士林地院後，被上訴
    人有牽手及搭肩之行為，而共同不法侵害其配偶身分法益之
    事實，已另行起訴請求侵權行為損害賠償，經臺灣桃園地方
    法院110年度訴字第2412號判命被上訴人應連帶給付上訴人3
    0萬元，現由本院111年度上易字第581號事件審理中乙節，
    為兩造所不爭執（見本院卷第308至309頁），被上訴人於11
    0年3月間既尚有同居關係，在○○住處同住，則王智明至○○○○
    ○，等候阮宜惠下班，接阮宜惠母子一同返回住處，彩券行
    內因而有小孩用品、被上訴人及小孩之衣物，並無悖於常情
    ，自難憑此即認被上訴人於上訴人所指上開時間在○○○○○內
    有何共同侵害其配偶身分法益之行為，自亦不足為有利於上
    訴人之認定，是上訴人此部分主張，亦無足採信。
　㈢承上所述，上訴人所舉證據既不足以證明被上訴人有於110年
    3月19日在○○○○○內有何共同侵害其配偶身分法益之行為，則
    其主張被上訴人於上開時、地共同不法侵害其配偶之身分法
    益，即不足採，則其依民法第184條第1項前段、第185條第1
    項前段、第195條第1項前段、第3項規定，請求被上訴人連
    帶給付精神慰撫金50萬元，並加計自起訴狀繕本送達翌日起
    算之法定遲延利息，核屬無據，不應准許。　　
六、綜上所述，上訴人依民法第184條第1項前段、第185條第1項
    前段、第195條第1項前段、第3項規定，請求被上訴人連帶
    給付精神慰撫金50萬元，及自起訴狀繕本送達翌日起至清償
    日止，按年息5%計算之利息，為無理由，應予駁回。從而原
    審就此部分判決上訴人敗訴，並無不合。上訴意旨指摘原判
    決此部分不當，求予廢棄改判，為無理由，應駁回上訴。
七、本件事證已臻明確，兩造其餘之攻擊或防禦方法及所用之證
    據，以及上訴人所提之其他照片或通訊軟體等之對話訊息截
    圖，經本院一一審酌後，認均不足以影響本判決之結果，爰
    不逐一論列，附此敘明。
八、據上論結，本件上訴為無理由，依民事訴訟法第449條第1項
    、第78條，判決如主文。
中　　華　　民　　國　　111 　年　　9 　　月　　27　　日
                  民事第十五庭
　　　　　　　　　    審判長法  官  陳慧萍
                            法  官  沈佳宜
                            法  官  朱漢寶
正本係照原本作成。
不得上訴。
中　　華　　民　　國　　111 　年　　9 　　月　　27　　日
　　　　　　　　　　　　　  書記官  鄭兆璋